臺灣臺南地方法院刑事判決
111年度交易字第319號
公  訴  人  臺灣臺南地方檢察署檢察官
被      告  黃南富




上列被告因過失傷害案件，經檢察官提起公訴（110年度調偵字
第2497號），本院判決如下：
    主  文
黃南富犯過失傷害罪，處拘役肆拾日，如易科罰金，以新臺幣壹
仟元折算壹日。
    事  實
一、黃南富於民國110年2月13日19時25分許，駕駛車牌號碼0000
    －00號自小客車，沿臺南市仁德區大同路三段，由南往北方
    向行駛，在行經該路段與亞航街口前時，本應注意車輛行駛
    時，駕駛人應注意車前狀況，並隨時採取必要之安全措施之
    交通安全規則規定。而當時雖為夜間然有路燈與車燈可供照
    明，天候晴，路面為乾燥無缺陷、無障礙物之柏油路面，視
    距良好，並無不能注意之情事。竟疏未注意車前狀況，貿然
    向前行駛。適有孫育群駕駛車牌號碼0000-00號自小客車，
    沿大同路三段同向在前行駛，於該路口見紅燈亮起停等紅燈
    。黃南富疏未注意，其駕駛之車輛右前車輪處，自後撞擊孫
    育群車輛左後車輪處，致孫育群受有「臉挫傷」之傷害。黃
    南富於肇事後犯罪未發覺前，向到現場處理之警員陳明其係
    肇事者，自首並接受裁判。
二、案經孫育群訴由臺灣臺南地方檢察署檢察官偵查起訴。
    理  由
甲、程序方面：本院以下採用之證據，均經當事人於審理程序同
    意作為證據使用(見本院卷第41頁)，本院審酌該等供述與非
    供述證據作成之情況亦認為適當，自具有證據能力。
乙、認定犯罪事實所憑之證據及理由
一、訊據被告黃南富對於起訴書所載時地，與告訴人車輛發生撞
    擊事故，因此造成告訴人受有傷害之事實，固不否認。惟矢
    口否認有過失傷害之犯行，辯稱：告訴人車輛不是直行車；
    告訴人車輛於路口處突然由機車道切出來，我閃避不及；告
    訴人車輛撞擊呈現的角度不同，不是直行狀態；告訴人車輛
    不該停在路口云云(見本院卷第41-43頁)。
二、本院審酌：
  ㈠本院當庭播放本件事發當時監視錄影光碟畫面，告訴人車輛
    於事發前係沿臺南市仁德區大同路三段由南往北方向直行，
    逐漸由機慢車道跨越至外側快車道，沿路均呈直行狀態。告
    訴人車輛行經該路段與亞航街口前時，告訴人車輛大部分已
    經進入外側快車道，只有右側車輪尚在快車道與機慢車道分
    隔線上(見110年度他字第4177號卷，以下簡稱他卷，第65頁
    上方照片)。嗣於該路口處紅燈亮起，告訴人煞車停等紅燈
    ，約1至2秒鍾後，被告車輛始自後方撞擊告訴人車輛，其車
    輛之右前輪插入告訴人車輛左後車輪處。撞擊後告訴人車輛
    與被告車輛處於平行之狀態，並無被告所稱告訴人車輛有突
    然變道之情形，以上有事發監視錄影畫面(見他卷末頁卷證
    袋)、本院筆錄(見本院卷第44、45頁)及肇事現場照片(見他
    卷第63-77頁)，顯示告訴人車輛與被告車輛撞擊時二車係處
    於平行之方向可知(見他字卷第65上方照片)。告訴人車輛行
    駛至上揭路口前雖違反道路交通安全規則(以下簡稱安全規
    則)第95條第2項汽車不得行駛慢車道之規定，然告訴人跨越
    車道之行為為漸進式，非突然變換車道，被告車輛沿路於告
    訴人車輛後方行駛，自無不能注意之情形，故本院認為告訴
    人事發當時駕駛車輛，雖然違反上揭不得行駛慢車道之規定
    ，然僅係違反行政規定，與本案肇事之發生，並無相當因果
    關係。
　㈡按汽車行駛時，駕駛人應注意車前狀況，並隨時採取必要之
    安全措施，安全規則第94條第3項，定有明文。被告駕車於
    道路上行駛，考領有駕駛執照，本應對於此項規定知之甚詳
    。且肇事當時，雖為夜間，然有路燈與車燈可供照明，天候
    晴，路面為乾燥無缺陷、無障礙物之柏油路面，視距良好等
    情，有員警製作之道路交通事故調查報告表㈠之記載附卷可
    稽(見他卷第51頁)，客觀上並無不能注意之情事，被告竟疏
    未注意前車已經停止，貿然前行，以致自後方撞擊告訴人之
    車輛，而使告訴人受有上揭傷害，足認被告之駕駛行為自有
    過失。而本次撞擊甚為猛烈，可由被告車輛之右前車輪，插
    入告訴人車輛之左前車輪，被告車輛之引擎蓋、右前葉子板
    、右前保險桿塑膠護蓋；告訴人車輛C柱外鐵皮蓋板、左後
    葉子板、後保險桿塑膠護蓋，均破裂可知，有員警拍攝之現
    場照片可以為證(見他卷第65上方、67上方、69上方、71下
    方、73上方、75下方、77上方照片)，告訴人因此而受有上
    揭傷害，與被告之過失行為間顯有相當因果關係。
  ㈢次按車輛面對圓形紅燈表示禁止通行，不得超越停止線或進
    入路口，道路交通標誌標線號誌設置規則第206條第5款第1
    目定有明文。今告訴人車輛行經肇事路口前，見系爭路口紅
    燈亮起，有上揭監視錄影畫面附卷可稽，告訴人駕車本應依
    照上揭規定停車，並未違反交通安全法規。被告竟辯稱告訴
    人車輛不應無故於路上停等，顯與上揭規定有違，而不足採
    。
　㈣本件事故經送臺南市車輛行車事故鑑定委員會鑑定及臺南市
    車輛行車事故鑑定覆議委員會覆議結果，均認為被告駕駛自
    小客車，未注意車前狀況，為肇事原因，告訴人並無肇事因
    素，有上開鑑定委員會於110年10月13日出具之南鑑字第000
    0000號鑑定意見書及覆議委員會於111年1月10日出具之覆議
    意見書等附卷可稽(見他卷第89、90頁、110年度調偵字第24
    97號卷第25、26頁)，均採取相同見解。
  ㈤此外復有公訴人提出：①告訴人孫育群於警詢中之供述(見他
    卷第49、50頁)、②道路交通事故調查報告表㈡(見他卷第53頁
    )、③道路交通事故現場圖(見他卷第45頁)、④告訴人案發當
    日於台南市立醫院就診之診斷證明書(見他卷第9頁)等證據
    可以為證，本件事證已甚明確，被告犯行堪以認定，應予依
    法論罪科刑。
三、論罪科刑之理由
  ㈠核被告所為，係犯刑法第284條前段之過失傷害罪。
  ㈡被告肇事後，停留於現場，在未有偵查犯罪職務之機關或公
    務員發覺其為犯罪人前，即向到場處理本件道路交通事故而
    尚不知肇事者為何人之臺南市政府警察局歸仁分局交通分隊
    警員供承其為肇事人，自首並接受裁判，有臺南市政府警察
    局歸仁分局交通分隊道路交通事故肇事人自首情形紀錄表1
    紙附卷可稽(見他卷第59頁)，爰依法減輕其刑。
  ㈢爰審酌被告於證據明確之情形下，猶否認犯行，認為自己毫
    無過失，未與告訴人和解，足認被告犯後態度不佳，毫無悔
    意。及考量被告高職畢業之教育程度，目前從事鐵工之工作
    ，月薪約新台幣3萬元左右，已經離婚，無子女，父母親均
    已往生，有三兄弟，大哥、二哥過世了，三哥中風，家庭狀
    況不佳等其他一切情狀，量處如主文所示之刑，並諭知如易
    科罰金之折算標準。
四、應適用之法律：
    刑事訴訟法第299條第1項前段，刑法第284條前段、第62條
    前段、第41條第1項前段，刑法施行法第1條之1第1項、
    第2項前段，判決如主文。
本案經檢察官 江孟芝 提起公訴；檢察官 陳于文 到庭執行職務
。
中　　華　　民　　國　　111 　年　　5 　　月　　23　　日
                    刑事第三庭  法  官 蔡直青
以上正本證明與原本無異。
如不服本判決應於收受判決後20日內向本院提出上訴書狀，並應
敘述具體理由；其未敘述上訴理由者，應於上訴期間屆滿後20日
內向本院補提理由書（均須按他造當事人之人數附繕本）。「切
勿逕送上級法院」。
                                書記官  鄭瓊琳
中　　華　　民　　國　　111 　年　　5 　　月　　23　　日
附錄本案論罪科刑法條全文：
中華民國刑法
第 284 條（過失傷害罪）
因過失傷害人者，處一年以下有期徒刑、拘役或十萬元以下罰金
；致重傷者，處三年以下有期徒刑、拘役或三十萬元以下罰金。